臺灣新竹地方法院刑事判決　　　　　　　100年度易字第206號
公　訴　人　臺灣新竹地方法院檢察署檢察官
被　　　告　莊崴翔原名莊乾浪.
　　　　　　陳正雄
上　一　人
選任辯護人　鄭晃奇律師
上列被告等因竊盜案件，經檢察官提起公訴（100年度偵字第14
11號），本院判決如下：
    主  文
莊崴翔、陳正雄均無罪。
    理  由
一、公訴意旨略以：被告莊崴翔、陳正雄共同意圖為自己不法之
    所有，於民國99年1月29日晚間7時許，由被告莊崴翔駕駛所
    有車號3F-3482號深色福特自小客車搭載陳正雄，行經新竹
    縣竹北市○○○街208號、210號建築工地前（該處有三戶透
    天厝正在施工），由被告陳正雄持不詳工具下車至工地前方
    馬路邊涂立穎、邱創燕共同申設之臨時電錶處，以上開工具
    將電錶內固定三戶電線之螺絲釘卸下，使上開三戶電線掉落
    地面，因而著手於竊盜犯嫌。嗣當被告陳正雄準備將上開電
    線以不詳方式處理之際，適涂立穎至工地巡邏，被告陳正雄
    見狀即逃離並搭乘被告莊崴翔上開車輛逃離現場而未遂，經
    涂立穎清楚記下車號並告知鄰居邱創燕由其報警，始查悉上
    情。因認被告二人涉犯刑法第320條第1項、第3項竊盜未遂
    罪嫌。
二、按犯罪事實應依證據認定之，無證據不得認定犯罪事實；又
    不能證明被告犯罪者，應諭知無罪之判決，刑事訴訟法第15
    4 條第2 項、第301 條第1 項分別定有明文。又事實之認定
    ，應憑證據，如未能發現相當證據，或證據不足以證明，自
    不能以推測或擬制之方法，為裁判基礎；且認定不利於被告
    之事實須依積極證據，苟積極證據不足為不利於被告事實之
    認定時，即應為有利於被告之認定；另認定犯罪事實所憑之
    證據，雖不以直接證據為限，間接證據亦包括在內，然而無
    論直接證據或間接證據，其為訴訟上之證明，須於「通常一
    般之人均不致有所懷疑，而得確信其為真實之程度者」，始
    得據為有罪之認定，倘其證明尚未達到此一程度，而有合理
    之懷疑存在，無從使事實審法院得為有罪之確信時，即應由
    法院諭知被告無罪之判決（最高法院40年台上字第86號、30
    年上字第816 號、76年台上字第4986號判例同此意旨）。次
    按刑事訴訟法第161 條已於91年2 月8 日修正公布，修正後
    同條第1 項規定：檢察官就被告犯罪事實，應負舉證責任，
    並指出證明之方法。因此，檢察官對於起訴之犯罪事實，應
    負提出證據及說服之實質舉證責任。倘其所提出之證據，不
    足為被告有罪之積極證明，或其闡明之證明方法，無從說服
    法官以形成被告有罪之心證，基於無罪推定之原則，自應為
    被告無罪判決之諭知（最高法院92年台上字第128 號判例亦
    同此意旨）。
三、公訴人認被告莊崴翔、陳正雄涉犯刑法第320 條第3 項、第
    1 項之竊盜未遂罪嫌，無非係以：(一)被告莊威翔於警詢、偵
    查中之供述，(二)被告陳正雄於警詢、偵查中之供述，(三)證人
    涂立穎於偵查中之證述，(四)證人邱創燕於偵查中之證述，(五)
    車號3F-3482 號自小客車車籍資料，(六)新竹縣政府警察局指
    揮中心受理110 報案紀錄表，(七)案發地點與東元醫院相關位
    置圖等為其主要論據。
四、訊據被告等二人堅決否認有何竊盜之犯行，被告陳正雄辯稱
    ：我只是去那邊尿尿、上車、走人，我只是去那邊很單純的
    尿尿，然後上車走人，而且我手上沒有拿工具等語；被告莊
    崴翔則辯稱：我開車載被告陳正雄去買他老婆要吃的稀飯，
    我對竹北不熟，被告陳正雄老婆又剛開刀完畢，只能吃流質
    的東西，所以被告陳正雄要去買稀飯給他老婆，我也很猶豫
    要去哪裡賣稀飯，後來我們就邊找邊繞，被告陳正雄說要尿
    尿，他下車尿尿前後沒有三分鐘，怎麼可能可以去偷電線等
    語（見本院卷第20頁）。經查：
（一）證人涂立穎於警詢時係證稱：「我於99年01月29日19時許
      開車到達我們位於竹北市○○○街210號的建築工地時，
      我車輛剛到達時就發現對向車道有一輛自小客車引擎沒熄
      火車輛小燈開著並且車內有人，當我車停好時就看見我家
      的建築工地旁跑出一名男子並且急忙跑往停在路旁的車輛
      內然後該車就駛離了，當時該處並沒有住家，所以該時段
      應該不會有車輛及人會出現在該地，所以我警覺性的有先
      記住停路旁的車牌號碼，然後進入我家的工地就發現電箱
      的電線都被破壞且丟棄在工地內，我知道遭竊了所以就打
      電話給同樣是房屋正在建築中的鄰居都到場，然後我們撥
      打110報案。」、「我看見車內的是約50歲左右的男子，
      跑出來的是約30多歲的男子。」等語在卷（見100年度偵
      字第1411號卷第24頁）。證人涂立穎於偵查中具結證稱：
      「案發當天晚上7點左右，我過去那邊看，就發現有一台
      車沒有熄火停在那邊，發現有一個人從那邊空地走出來，
      因為當地沒有路燈，所以我沒有看清楚那個人的長相，後
      來那個人就上那台車，車子就開走了...。」、「我當時
      有跟我母親講一個車號沒錯，但是是否是3F-3482現在我
      不確定。」等語（見上開偵卷第58至59頁）。依據證人涂
      立穎於警詢及偵訊中證述得見，案發當天確實有二人出現
      在案發地點（即竹北市○○○街210號的建築工地），而
      被告二人對於案發時間二人確實有車號3F-3482自小客車
      前往案發地點，其中被告陳正雄並下車進入證人工地內等
      事實均不否認，是被告二人確有開車前往工地，被告陳正
      雄並下車一事應足以認定，然依據證人涂立穎於警詢及偵
      訊中證述內容僅得證明被告二人確實有開車前往該地，其
      中一人並從工地走出，證人涂立穎對於有車輛出現在該等
      工地一事產生懷疑，證人並未直接目睹被告二人著手任何
      竊盜行為，或有其他可疑之行跡。
（二）另證人涂立穎於本院審理時具結證稱：「我看到住家的對
      面停一部車，我家的前面就是一條馬路，然後有人從旁邊
      那邊走上車。」、「他是從我家的方向上車，但是他是從
      我家圍牆外面走上車。」、「他是離電箱兩三步的距離，
      但是方位是相同的。」、「（問：你看到的人，他上車是
      走路還是跑步？）走的。」、「（問：他上車後，車子是
      否就開走了？）還是有停一下才開走。」、「（問：你開
      車到現場時，你一下車，第一個看到的情形為何？）我下
      車就看到一台車在我家的對面，然後就一個人上車，過一
      下子，車子才開走。（問：那個人是看到你車子來，所以
      才走過來要上車？）我一下車，那個人就已經要坐上車了
      。（問：你能感覺到那個人手上有無拿東西？）不能。（
      問：那個人上車的時候有無很慌張的感覺？或是跑步？）
      無。（問：你剛剛說他上車後，是過一下子，車子才開走
      ？）是。（問：過多久？）幾秒鐘。（問：車子開走時，
      你在做何事？）我就站在我車子旁邊，看著那部車的動靜
      ，車子開走後，我才進入屋內。（問：為何你回到家的時
      候，會特別注意那台車子？）因為我蓋的那棟房子已經被
      偷了很多次，而且我在到我家的前壹個路口時，我開遠燈
      時，那台車子就已經停在那邊了，所以我到達現場後會特
      別注意那台車子。（問：你說你發現那台車子，直到你到
      達現場，隔多久？）不到一分鐘。（問：就你觀察你所發
      現的車子、發現的那個人，有無可疑的情形？）沒有。（
      問：後來車子離開後，你發現電箱有問題，你有聯想到可
      能是他們做的嗎？）當時沒有想到，我直接打電話問我媽
      說她有無到工地看，我媽回答沒有，我問說電箱的電線怎
      麼會全部掉在地上，她回答不知道，後來我媽就打電話告
      訴邱創燕。是邱創燕去報警的。（問：在你五點多離開案
      發地點直到你七點返回工地期間，你的家人或工人有無人
      進到現場？）應該沒有。（問：那個電箱是你與邱創燕、
      另外一個住戶共有的？）是。（問：你們的電箱平常有無
      上鎖？）白天沒有上鎖。（問：你五點多離開時有無上鎖
      ？）沒有上鎖。只有假日才有上鎖。」、「（問：那個人
      不是站在電箱旁邊的位置？）不是。）」、「（問：最後
      一次看到電線是好的、鎖在電箱上面的時候是何時？）當
      天下午五點多，下班時我有先到案發現場去看工地的狀況
      ，後來我回去洗澡後，後來七點多又到案發現場。我在五
      點多到工地時，當時電線還是好的。」等語（見本院卷第
      55至59頁）。證人涂立穎於本院審理時經過公訴人、辯護
      人及本院職權訊問下，證人對於案發當天目睹被告二人在
      案發現場之情狀之細節、過程、情狀證述較警詢、偵訊中
      證述更為精確、詳盡，是其證述內容應較警詢、偵訊中證
      述內容較為可採，而依據證人涂立穎於審理中證述得見，
      當天從工地走出之人（即被告陳正雄）是步行離開工地，
      且上車後並未隨即開車迅速離開，約隔幾秒後才駛離，衡
      以常情若被告二人果有從事竊盜不法行為，一方面因為犯
      案心虛，一方面為避免車輛號碼或外貌被人目睹，於遭人
      察覺時通常會迅速離開現場，然本件被告二人遭證人涂立
      穎察覺時，並未匆忙離開現場，此一情狀與通常竊盜嫌疑
      人遭查獲時之反應有所不同；再者，依證人涂立穎當庭繪
      製案發當時目睹車子停放、行為人走出的位置圖（見本院
      卷第67頁）及證人涂立穎於偵查卷所附照片上以紅色蠟筆
      標示該人行進位置及方向（見偵查卷第27頁下方照片）得
      見，出現在現場之人是從離電箱有一小段距離之圍牆邊走
      出，亦即被察覺時並非站立在電箱旁緊靠之地點，是被告
      二人辯稱陳正雄僅是下車在當地小解一事尚非全然不可採
      信；又查，依證人涂立穎證述得見，電箱平常並未上鎖，
      而證人於案發前確認電線完好狀態（即下午5時許）已是
      察覺異狀（即晚上7時許）前2小時前，本件並無法排除於
      5 時許至7時之間電線曾遭人破壞之可能性，末查，證人
      涂立穎並未目擊被告二人於案發地點有何進行不法行為，
      手中持有任何行竊工作、或被告二人有其他可疑（如形跡
      慌張）之行跡，是本件在無其他客觀證據佐證之情況下，
      尚難僅單純以被告二人出現在工地附近及陳正雄從案發地
      點離開事屬可疑，便因此直接認定被告二人涉有竊盜未遂
      犯行。
（二）證人邱創燕於警詢時證稱：「（問：你是否有看見竊盜嫌
      疑人或其所使用車輛？）我沒看到，是隔壁的涂先生有看
      到，我是發生竊盜事件後才回到現場的。」等語（見上開
      偵卷第68頁）。又於偵查中具結證稱：「（問：99/1/29
      晚上你是否有接到鄰居涂立穎電話，說工地的前方臨時電
      錶被人家偷電線？）是，當時我人不在現場，我約10分鐘
      後就趕回現場，我記得當時前方臨時電錶的電線有脫落，
      螺絲被鬆開了。」等語（見上開偵卷第75頁）。再於本院
      審理時陳稱：「我沒有現場看到電錶有人動過，我只有看
      到電線脫落而已。」，復以證人身分具結證稱：「（審判
      長問：你認為電線應該是有人動過的判斷依據為何？）如
      果螺絲有鎖緊的話，就不會掉落，如果沒有鎖緊的話，就
      會掉。工人動來動去，我不清楚有無鎖緊。」等語（見本
      院卷第36、37頁）。顯見證人邱創燕並未於案發之第一時
      間即在現場，更無目擊被告二人有何著手竊盜之犯行，僅
      係事後到場看到電線脫落，至於何故脫落亦未能明確說明
      。是證人邱創燕上揭所述，尚難採為不利於被告莊崴翔、
      陳正雄之認定。
（三）被告莊崴翔於警詢時供稱：我並沒有做這件事，我是有到
      該處，當時我是有跟朋友叫陳正雄到該處，因為他老婆住
      院，我去看他老婆時，他便要我跟他一同去買晚餐，他就
      搭我的車先到科大二路處停車，在車上閒聊，約在該處停
      留5分鐘，之後我們又轉往家樂福附近買東西，因為沒有
      稀飯可以買，所以我們又繞回到東元醫院那附近去買稀飯
      等語（見上開偵查卷第7頁）；又於偵查中供稱：我們當
      時有要去買稀飯給陳正雄的太太吃，路況不熟所以我們繞
      了一下，大概有1、20分鐘，後來我們繞到家樂福前方買
      稀飯，中間我們有停下來，陳正雄下車上廁所，我沒有下
      車等語（見上開偵查卷第54頁）。被告陳正雄亦於警詢時
      供稱：日期是1月29日沒錯，時間大約在21時到22時左右
      有跟他出去到該處沒錯，當天我老婆因為生病在竹北東元
      醫院住院，所以約在16時左右莊崴翔就打電話來說要來探
      視我老婆，莊崴翔他來到時約18時左右，然後探視我老婆
      約到21時左右後因為要買稀飯給我老婆吃，所以我就搭乘
      他所駕駛的自小客車與他一同外出，我對竹北市區○路也
      不熟所以都由他駕駛然後就到處去找賣稀飯的地方，找了
      約3到4處但都是沒有營業了，所以就又開車到竹北市○○
      ○路那邊稍微休息，然後就邊找邊問才找到一處賣稀飯的
      然後就回醫院了。我們因為繞太多路，然後尿急所以就找
      了一個地方小便，地點是剛好開到那邊沒有特別選擇，當
      時只有我下車小便莊崴翔在車上等我，停留約一支香煙的
      時間等語（見上開偵查卷第15至16頁）。由上所述，被告
      等二人間供詞並無矛盾，且與其等於本院行準備程序及審
      理時始終供述一致，是被告等二人上開所辯，尚非全然不
      可採信。
（四）另車號3F-3482號自小客車車籍資料、新竹縣政府警察局
      指揮中心受理110報案紀錄表，僅足以佐證車號3F-3482號
      自小客車係屬被告莊崴翔所有，況被告莊崴翔、陳正雄均
      自承確實有於上揭時、地由莊崴翔駕駛所有車號3F-3482
      號深色福特自小客車搭載陳正雄，行經現場等情；至案發
      地點與東元醫院相關位置圖，足證二地僅相距50公尺，而
      被告陳正雄已提出配偶於案發當日至東元綜合醫院住院之
      診斷證明書1份（見100年度審易字第498號卷第30頁）在
      卷可查，上開書證資料與被告陳正雄自承欲為配偶購買稀
      飯，搭乘被告莊崴翔所駕駛車輛於東元醫院週遭尋找店家
      ，於返回東元醫院途中行經案發工地，是因內急而下車小
      解等語情節大致相符，上開書證資料尚無法據此作為認定
      本件被告等二人所涉犯行之依據。
五、綜上所述，公訴人所舉之證據，尚不足以證明被告等二人確
    有竊盜未遂之犯行，本件尚難僅以被告二人出現於案發地點
    事屬可疑，而在欠缺卷內其他客觀證據及積極證據佐證之下
    ，逕自推論被告二人涉犯竊盜未遂犯行，此外，本院復查無
    任何積極事證足認被告等二人有何公訴人所指之犯行，依照
    首揭法條及判例意旨，不能證明被告犯罪，依法應就此部分
    諭知無罪之判決。
據上論斷，應依刑事訴訟法第301條第1項，判決如主文。
本案經檢察官高上茹到庭執行職務。
中    華    民    國   100    年    11    月    9     日
                  刑事第三庭  法  官  李毓華
以上正本證明與原本無異。
如不服本判決應於收受本判決後10日內向本院提出上訴書狀，上
訴書狀應敘述具體理由。上訴書狀未敘述上訴理由者，應於上訴
期間屆滿後20日內補提理由書狀於本院( 均須按他造當事人之人
數附繕本 )「切勿逕送上級法院」。
中    華    民    國   100    年    11    月    9     日
                              書記官  陳美利